---
title: "Metaheurystyki i Technologie Wieloagentowe"
subtitle: "Zadanie do samodzielnego wykonania (e-learning)"
author: "Bartłomiej Twardowski, B.Twardowski@ii.pw.edu.pl"
date: "25 January 2015"
output: html_document
---

Instrukcja ta opisuje ćwiczenie do samodzielnego wykonania w ramach kursu *Metaheurystyki i Technologie Wieloagentowe*. 

Celem ćwiczenia jest:

* weryfikacja podstaw znajomości języka R
* przeprowadzenie prostej analizy danych 
* rozwiązanie problemu estymacji z wykorzystaniem dwóch algorytmów heurystycznych
** bazującego na podejściu _Hill Climbing_
** wykorzystaniu jednego z dostępnych pakietów do optymalizacji rojem cząstek
* porównanie wyników z wykorzystaniem podejścia bez algorytmów heurystycznych

### Do realizacji ćwiczenia będą potrzebne:

* środowisko języka R: lokalnie zainstalowane RStudio (można pobrać z strony: http://www.rstudio.com/products/rstudio/download/) lub dostępny dla uczestników kursu RServer (http://r2d2.ii.pw.edu.pl:8787)

* dostęp do sieci internet w celu pobrania zbioru danych oraz niezbędnych pakietów


### Sposób realizacji i wysłanie rezultatów pracy

Rezultatem pracy powinien być:

- raport HTML 
- kod źródłowy który posłużył do jego wygenerowania

Całość realizujemy w środowisku RStudio z wykorzystaniem **R Markdown**. 
RStudio pozwala na tworzenie raportów w trybie tekstowym z wykorzystaniem składni *Markdown* (http://daringfireball.net/projects/markdown/). Raz napisany raport może być uruchamiany wielokrotnie np. na różnych zbiorach danych. Umożliwia to tworzenie powtarzalnych analiz danych jedynie z wykorzystaniem edytora tekstowego. 

Celem utworzenia raportu uruchamiamy środowisko RStudio i z menu *File* wybieramy *New File* a później pozycję *R Markdown...*. Po wybraniu pozycji pojawi się okienko *New R Markdown* gdzie:

- pozostawiamy wybrany po lewej stronie *Document*
- jako tytuł wpisujemy: *MTW - Zadanie do samodzielnego wykonania*
- w polu autora podajemy swoje imię i nazwisko
- *Default Output Format* ustawiamy na HTML

Zostanie wygenerowany podstawowy szablon dokumentu który możemy uruchomić klikając przycisk *Knit HTML* w okienku edytora.
Szablon jest zarazem przykładem prezentującym jak powinniśmy osadzać kod R w naszym raporcie. 
Zarówno wtedy kiedy chcemy aby nie był on widoczny w naszym raporcie (np. ładowanie pakietów).

Plik zapisujemy pod nazwą: **MTW_imię_nazwisko**.
Po wykonanym ćwiczeniu wysyłamy jako załącznik raport HTML wraz z plikiem RMarkdown na email do prowadzącego (B.Twardowski@ii.pw.edu.pl). 

Czyli w przypadku *Jana Kowalskiego* będą to 2 pliki: 

- MTW_jan_kowalski.Rmd
- MTW_jan_kowalski.html


Instrukcja
==========

**UWAGA:** Każdy z poniższych kroków wykonujemy kolejno w swoim pliku *R Markdown* wraz z skryptami oraz wypisaniem rezultatów do raportu HTML.

## Import zbioru danych do środowiska R

W dalszej części ćwiczenia będziemy operować na zbiorze *Boston House Prices* dostępnym pod adresem: https://archive.ics.uci.edu/ml/datasets/Housing. Zbiór najlepiej pobrać na dysk lokalny i wczytać poleceniem `read.table` (zobaczyć przykłady `?read.table`) do ramki danych o nazwie `housing`.

Po wczytaniu pliku `housing.data` nadać odpowiednie nazwy kolumnom zgodnie z opisem w pliku `housing.names`.

W raporcie opisać typy poszczególnych atrybutów.

## Eksploracyjna analiza danych

### Podstawowe informacje o zbiorze

W raporcie zawrzeć proste informacje o zbiorze danych w `housing`:
- jaka jest liczba obserwacji
- przykład paru obserwacji (`?head`)
- proste statystyki dla atrybutów w zbiorze (`?summary`)

### Wizualizacja danych

Ważnym elementem eksploracyjnej analizy danych jest poprawna ich wizualizacja. Tutaj środowisko R daje bardzo dużo możliwości nawet jeżeli chodzi o zastosowanie podstawowych bibliotek i funkcji `plot`. 

W raporcie przedstaw:

- przedstawić rozkład zmiennej ceny MEDV oraz RM
- pokazać zależność MEDV od pozostałych zmiennych 

Co możemy powiedzieć o tych danych? 
Zapisz swoje wnioski w raporcie.

## Estymacja ceny nieruchomości

Celem estymacji ceny nieruchomości posłużymy się regresją liniową, gdzie zmienną objaśnianą jest cena (MEDV), natomiast reszta atrybutów w naszych obserwacjach posłuży nam jako zmienne objaśniające (http://pl.wikipedia.org/wiki/Regresja_liniowa). 


### Wykorzystanie metaheurystyki

W celu odnalezienia najlepszego dopasowania parametrów modelu liniowego możemy się posłużyć jednym z wielu algorytmów metaheurystycznych. Dobrym zbiorem i kompendium wiedzy o tych algorytmach jest polecana na kursie książka autorstwa Sean Luke, _Essentials of Metaheuristics_ dostępna za darmo online (http://cs.gmu.edu/~sean/book/metaheuristics/Essentials.pdf).

Poniżej znajduje się funkcja pomocnicza - szkielet dla metod heurystycznej typu _single-state_. 
Posłuży nam ona do implementacji i uruchomienia podejścia do poszukiwania optymalnego rozwiązania o nazwie _Hill Climbing_.

Na wejściu funkcja przyjmuje:
 
 - `X` - zbiór danych wejściowych (w naszym przypadku będą to zmienne objaśniające dla regresji liniowej)
 - `y` - zbiór danych wyjściowych (MEDV)
 - `S_init` - inicjalny wektor parametrów do optymalizacji
 - `quality` - funkcja określająca jakość dopasowania naszego modelu
 - `tweek` - funkcja modyfikacji, następująca po każdej iteracji w celu poszukiwania przestrzeni rozwiązań
 - `max_iter` - maksymalna liczba iteracji przy poszukiwaniu rozwiązania
 - `treshold` - akceptowalny prób jakości dopasowania naszego modelu
 
Ostatnie dwa parametry, tj. `max_iter` oraz `treshold` wpływają na warunek stopu a tym samym jak długo nasz algorytm będzie próbował znaleźć optymalne w.g. niego rozwiązanie. 

```{r,eval=FALSE}
metaheuristic <- function(X, y, S_init, quality, tweek, max_iter = 1000, threshold = 0.00001) {
  i <- 0
  S <- S_init
  quality_h <- double(max_iter) #history
  S_h <- list(max_iter) #history
  repeat {
   i <- i + 1
   R <- tweak(S)
   if(quality(R,X,y) < quality(S,X,y))
     S <- R
   #save to history
   quality_h[i] <- quality(S,X,y)
   S_h[[i]] <- S
   if(quality(S,X,y) <= threshold || i == max_iter)
     break
  }
  list(S=S,quality=quality(S,X,y), S_history=S_h, quality_history=quality_h)
}
```

Aby móc uruchomić funkcje `metaheuristic` należy zaimplementować poprawnie podać funkcje oceny stanu oraz modyfikacji

```{r,eval=FALSE}
quality <- function(S, X, y) {
  //...
}

tweak <- function(S) { 
  //...
}
```

Przykład wykorzystania dla dopasowania modelu liniowego dla zbioru `cars` z pakietu `datasets`. 
W tym przypadku mamy tylko jedną zmienną objaśniającą - jaka była prędkość auta. 
Stąd mamy tylko dwa parametry `S` - dla zmiennej i wyrazu wolnego. 

```{r,eval=FALSE}
quality <- function(S, X, y)
  sum((y - X %*% S)^2)

tweak <- function(S) { 
  S + runif(nrow(S), min=-0.1, max=0.1)

require(datasets)
cars$speed_km <- cars$speed * 1.609344
cars$dist_m <- cars$dist * 0.3048

S_init <- matrix(c(0,0), nrow=2)
X <- cbind(1, matrix(cars$speed_km))
y <- cars$dist_m
iterations <- 1000
result <- metaheuristic(X, y, S_init, quality, tweek, iterations)

plot(cars$speed_km, cars$dist_m, xlab = "Speed (km/h)", ylab = "Stopping distance (m)", 
     las = 1, main='Linear regression by Hill-Climbing')

# plot data and converging fit
for (i in c(1,3,6,10,14,seq(20,iterations,by=10))) {
  abline(coef=result$S_history[[i]], col="gray")
}
abline(coef=result$S, col="red")

# check out the trajectory of the cost function
result$quality_history[seq(1,iterations, by=10)]
plot(result$quality_history, type='l', col='blue', lwd=2, main='Quality function', ylab='quality(S,X,y)', xlab='Iterations')

```

W raporcie należy wykonać:
- implementacje funkcji `eval` dla obliczania błędu średnio-kwadratowego na całym zbiorze
- implementacje funkcji `tweek` tak, aby algorytm działał metodą _Hill Climbing_
- uruchomić i odnaleźć najlepsze dopasowanie dla zbioru `housing`. Rezultat zapisać do zmiennej `result_meta`
- wykreślić wykres funkcji dopasowania od iteracji
- wyświetlić otrzymany rezultat oraz zinterpretować wynik. Który parametr najbardziej wpływa na cenę nieruchomości? 


### Użycie slgorytmu roju cząstek

Jednym z dostępnych pakietów dla języka R jest pakiet umożliwiający optymalizację z wykorzystaniem algorytmu roju cząstek. Szczególnie polecany dla optymalizacji funkcji nieliniowych. Pakiet dostępny jest w repozytorium pod nazwą `pso`. Należy zainstalować i zaimportować pakiet. 

Następnie zapoznać się z dokumentacją funkcji `psoptim` i użyć jej do rozwiązania problemu najlepszego dopasowania regresji liniowej z wykorzystaniem tej samej funkcji kosztu, czyli błędu średnio-kwadratowego na całym zbiorze dostępnych danych.

Wyświetlić rezultat w raporcie.
Dodatkowo, wynik zapisać w zmiennej `result_pso`.

### Wykorzystanie funkcji *lm()*

Wraz z podstawowymi bibliotekami w środowisku R jest dostępna funkcja dla budowania modeli liniowych - `lm()`. 
Funkcja przyjmuję formułę o dosyć prostej składni: *zmienna_objaśniana ~ zmienna_objaśniająca1 + ...*.
Więcej o wykorzystaniu funkcji `lm`, jej argumentach, rezultacie i bardziej złożonych formułach można przeczytać wpisując `?lm`.

- dopasować model liniowy dla określenia ceny (MEDV) w zależności od pozostałych atrybutów
- wyświetlić rezultat dopasowania oraz zapisać do zmiennej `result_lm`
- który atrybut ma największy wpływ na cenę? 

### Porównanie modeli

W raporcie należy: 
- porównać rezultaty otrzymane różnymi metodami (`result_meta`, `result_pso`, `result_lm`)
- jak możemy zinterpretować otrzymane wyniki? 
- kiedy jakiej metody powinniśmy użyć?